【裁判字號】    92,上易,248
【裁判日期】    921029
【裁判案由】    侵權行為損害賠償
【裁判全文】
臺灣高等法院高雄分院民事判決  九十二年度上易字第二四八號
      上  訴  人  乙○
      訴訟代理人  甲○○
      被上訴人    丙○○
      訴訟代理人  丁○○
當事人間請求侵權行為損害賠償事件，上訴人對於民國九十二年七月二十九日臺灣屏
東地方法院九十二年度訴字第三二一號第一審判決提起上訴，本院於九十二年十月十
五日言詞辯論終結，判決如下：
    主    文
上訴駁回。
第二審訴訟費用由上訴人負擔。
    事實及理由
一、被上訴人主張：兩造於民國四十七年間曾有債務糾紛及發生互毆，因而積怨甚深
    ，被上訴人於九十年三月二十一日上午六時三十分許，購得早餐途經上訴人位於
    屏東縣鹽埔鄉○○村○○路二號住處附近（即同路一號前），正欲騎乘腳踏車離
    開之際，詎上訴人竟以預藏水果刀，朝被上訴人腹部猛剌，被上訴人不支倒地後
    ，上訴人仍不停手，再猛刺被上訴人腹部數刀，又往左手腕砍一刀，致被上訴人
    受有腹部多處穿透性創傷、小腸（空腸）多處穿通性創傷、腸系膜多處創傷伴血
    腫、腹腔積血、左腕尺骨部屈肌肌腱損傷、狀右前臂之開放性傷口等傷害，幸經
    路人發覺阻止，並緊急送醫始未死亡。被上訴人因受傷住院支出醫藥費及看護費
    新台幣（下同）二十二萬零七百五十六元，應由上訴人賠償。又被上訴人原本身
    體強健，因上訴人以尖刀刺殺，至今驚懼猶存，不敢單獨出門，夜半常驚醒，難
    以入眠，精神上甚屬痛苦，並請求精神慰撫金二百萬元等情，求為命上訴人給付
    二百二十二萬零七百五十六元及自起訴狀繕本送達翌日（九十一年二月二十八日
    ）起至清償日止，按年息百分之五計算之利息之判決。（原審判決上訴人應給付
    被上訴人一百零二萬零七百五十六元，及自九十一年二月二十八日起至清償日止
    ，按年息百分之五計算之利息，而駁回被上訴人其餘請求，被上訴人就敗訴部分
    未據聲明不服）。被上訴人於本院聲明：上訴駁回。
二、上訴人則以：上訴人與被上訴人發生爭執後，上訴人是拿螺絲起子刺被上訴人腹
    部，而非水果刀，且發生地點在上訴人家門口，時間又是在早上六時左右，上訴
    人若有殺害被上訴人之意，絕不會在自家門口行兇，實因雙方爭執，相互拉扯而
    傷害到被上訴人。且被上訴人請求賠償之醫藥費其中健保給付部分，應予扣除。
    又被上訴人請求二百萬元之慰撫金，顯屬過高等語，資為抗辯。並於本院聲明：
    (一)原判決不利於上訴人部分廢棄。(二)前項廢棄部分，被上訴人在第一審之訴駁回
    。
三、被上訴人主張上訴人於右開時、地，以尖銳兇器，朝被上訴人腹部猛剌數刀，致
    被上訴人受有腹部多處穿透性創傷、小腸（空腸）多處穿通性創傷、腸系膜多處
    創傷伴血腫、腹腔積血、左腕尺骨部屈肌肌腱損傷、狀右前臂之開放性傷口之傷
    害等情，業據提出診斷證明書附警卷可稽，並為上訴人所不爭執，又上訴人所犯
    殺人未遂罪，亦經刑事法院判處有期徒刑六年，有原審九十一年度訴字第六九號
    刑事判決足憑（原審卷第五至八頁），原告上開主張自堪信為真實。
四、按因故意或過失不法侵害他人之權利者，負損害賠償責任；不法侵害他人之身體
    或健康者，對於被害人因此喪失或減少勞動能力，或增加生活上之需要時，應負
    損害賠償責任；不法侵害他人之身體、健康、名譽、自由、信用、隱私、貞操，
    或不法侵害其他人格法益而情節重大者，被害人雖非財產上損害，亦得請求賠償
    相當之金額，民法第一百八十四條第一項前段、第一百九十三條第一項及第一百
    九十五條第一項前段分別定有明文。本件上訴人以利刃刺被上訴人受有前開傷害
    ，核屬故意侵權行為，被上訴人依上開法條規定請求上訴人賠償損害，自屬有據
    。
五、茲就被上訴人主張之損害分別審酌如下：
（一）醫療費用及看護費用部分：被上訴人主張其因本件被刺受傷住院治療，共支出
      醫療費用二十二萬零七百五十六元，其中自付醫藥費及看護費共四萬零六百十
      一元，餘為健保給付金額之事實，有被上訴人提出醫藥費收據可稽（原審附民
      卷第六至一０頁），核屬醫療必要支出，並為上訴人所不爭執。上訴人雖辯稱
      ：健保給付部分，不應列入賠償範圍。惟按保險制度，旨在保護被保險人，非
      為減輕損害事故加害人之責任。保險給付請求權之發生，係以定有支付保險費
      之保險契約為基礎，與因侵權行為所生之損害賠償請求權，並非出於同一原因
      。後者之損害賠償請求權，殊不因受領前者之保險給付而喪失（最高法院六十
      八年度台上字第四二號判例參照）。依上說明，被上訴人自可請求上訴人賠償
      本件健保給付之醫療費用。上訴人所辯健保給付不應列入賠償範圍云云，即無
      足採。是被上訴人請求醫療費用及看護費用二十二萬零七百五十六元，應予准
      許。
（二）精神慰撫金部分：按慰藉金之賠償須以人格權遭遇侵害，使精神上受有痛苦為
      必要，其核給之標準固與財產上損害之計算不同，然非不可斟酌雙方身分資力
      與加害程度，及其他各種情形核定相當之數額，最高法院著有五十一年台上字
      第二二三號判例足資參照。上訴人以尖銳兇器，朝被上訴人腹部猛剌數刀，致
      被上訴人受有腹部多處穿透性創傷、小腸（空腸）多處穿通性創傷、腸系膜多
      處創傷伴血腫、腹腔積血、左腕尺骨部屈肌肌腱損傷、狀右前臂之開放性傷口
      等傷害，被上訴人並因此住院治療，精神上自受有逾常之痛苦。又被上訴人現
      年六十七歲，租田種植一甲多檳榔，年收入數萬餘元，家有一子，提供部分生
      活費，並無恆產；上訴人年齡七十八歲，子女皆已成年，自食其力，現與老妻
      在家經營雜貨店，名下有土地、田賦數筆，有財政部財稅資料中心函附之調查
      資料明細表及屏東縣稅捐稽徵處函附之財產查詢清單在卷可考（原審卷第三二
      至三六頁），是本院審酌兩造之身分、地位、經濟狀況等，認為被上訴人請求
      之精神慰撫金以八十萬元為適當。上訴人主張原審判決精神慰撫金八十萬元為
      太高云云，並不可採。
六、綜上所述，被上訴人本於侵權行為之法律關係，請求上訴人給付一百零二萬零七
    百五十六元，及自九十一年二月二十八日起至清償日止，按年息百分之五計算之
    利息，為有理由，應予准許。原審就上開應准許部分，為上訴人敗訴判決，於法
    並無不合。上訴意旨指摘原判決此部分不當，求予廢棄改判，為無理由，應予駁
    回。
七、據上論結，本件上訴為無理由，依民事訴訟法第四百四十九條第一項、第七十八
    條，判決如主文。
中      華      民      國    九十二    年      十      月    二十九    日
                                                民事第五庭
~B1審判長法  官  林健彥
~B2      法  官  黃科瑜
~B3      法  官  曾錦昌
正本係照原本作成。
不得上訴。
中      華      民      國    九十二    年      十      月    二十九    日
~B法院書記官  張文斌


司法院資訊處製作；財團法人民間司法改革基金會備份。
